【裁判字號】    88,上訴,1913
【裁判日期】    890119
【裁判案由】    違反槍砲彈藥刀械管制條例
【裁判全文】
臺灣高等法院臺中分院刑事判決          民國八十八年度上訴字第一九一三號
    上  訴  人  臺灣彰化地方法院檢察署檢察官
    被      告  丁○○
右上訴人因被告違反槍砲彈藥刀械管制條例案件，不服台灣彰化地方法院中華民國八
十八年六月三十日第一審判決（民國八十八年度訴字第二二六號，起訴案號：台灣彰
化地方法院檢察署民國八十八年度偵字第四七四號），提起上訴，本院判決如左：
    主      文
上訴駁回。
    理      由
一、本案經本院審理之結果，認第一審判決以被告丁○○犯罪不能證明，予以諭知無
    罪，並無不當，應予維持，並引用第一審判決書記載之理由（如附件）。
二、檢察官上訴意旨係稱：原審判決被告丁○○無罪，主要係以證人戊○○於八十八
    年一月五日另案在本署八十八年度偵字第四七二號訊問時之供述及被告之供述為
    據，固非無見。惟查，本件證人戊○○於警訊中僅稱被告於八十七年十二月二十
    五日將槍械寄放其住處，被告謂係乙○○所有。又稱該槍械未曾使用、外帶，亦
    未借給他人。衡諸常情，若乙○○之前曾拿回去過，戊○○既指證丁○○，應更
    可能指證較不熟識之乙○○（從乙○○是丁○○介紹，及槍械是由丁○○出面寄
    放等情可觀之），無理由替乙○○脫罪，是證人戊○○事後所言，顯係在本署初
    訊前（被告及證人戊○○於八十八年一月五日，因現行犯一起被移送本署偵訊。
    ）互相串供之詞。又查，被告在警訊及八十八年六月三十日法院審理中稱伊與乙○○在嘉義購買玩具槍之後，為避免被警察臨檢查獲，故先寄藏於戊○○家中。
    然被告所買的既是玩具槍，又何須擔心遭臨檢，可見該槍於寄放前已被改造，被
    告所言甚為不實云云。惟按犯罪事實應依證據認定之，無證據不得推定其犯罪事
    實。又不能證明被告犯罪者，應諭知無罪之判決，刑事訴訟法第一百五十四條、
    第三百零一條第一項分別定有明文。又認定不利於被告之事實，須依積極證據，
    苟積極證據不足為不利於被告事實之認定時，即應為有利於被告之認定，更不必
    有何有利之證據；認定犯罪事實所憑之證據，雖不以直接證據為限，間接證據亦
    包括在內，然無論直接或間接證據，其為訴訟上之證明，須於通常一般之人均不
    致有所懷疑，而得確信其為真實之程度，始得據為有罪之認定，倘其證明尚未達
    到此一程度，而有合理之懷疑存在時，事實審法院復已就其心證上理由予以闡述
    ，明其如何無從為有罪之確信，因而為無罪之判決，尚不得任意指為違法，此
    最高法院三十年上字第八一六號、七十六年台上字第四九八六號分別著有判例可
    資參照。經查：(一)證人戊○○雖於警訊時證稱：上開槍枝係丁○○交給伊保管等
    語。並經原審及本院拘提未獲，未能於原審及本院審理時到院作證，惟其於警訊
    時亦證稱：上開槍枝係乙○○所有等語，並於公訴人在八十八年一月五日訊問時
    證稱：上開槍枝係乙○○所有，八十七年十二月二十五日由丁○○拿到伊住處要
    伊保管，約放了十多天，乙○○來拿回去，再過了十多天乙○○再拿回來交給伊
    保管，並由乙○○藏在魚池旁邊；第一次放在伊住處時槍管有磁（阻）鐵，第二
    次拿來時已把磁（阻）鐵拿掉，這是乙○○告訴伊的等語（見八十八年偵字第四
    七二號卷）。其既早於警訊之初，即供稱槍枝係乙○○所有，顯非公訴人所指係
    於偵查之初與被告臨訟勾串之結果。且其既供稱槍枝係被告交其藏放，又供稱
    槍枝係乙○○所有，而不供稱係被告所有，益徵被告所辯該槍枝係乙○○所有乙
    節為可採信。(二)被告於本院解稱：乙○○購買玩具槍時伊不知情，其後經伊發現
    ，認玩具槍於身上，如遇警臨檢，亦徒增困擾，為此即由伊拿至戊○○住處寄
    放，當時乙○○則在謝宅外面等候，並未進入等語，所辯尚合於經驗法則，堪以
    採信。按本件之改造玩具手槍確與真槍無異，且一般玩具手槍於身者，經警臨
    檢查獲時，亦難免須經一審訊問、調查或鑑定，乃不勝其煩，則被告辯稱其為此
    力主將之暫放於戊○○住處，以免困擾乙節，尚合於情理，公訴人認必係具殺傷
    力之槍枝始有寄放之必要，其推論尚非正確。又既係被告一人將上開玩具槍入
    戊○○住處寄放，則證人戊○○供稱上開槍枝係被告所寄放乙節，乃就事實而為
    陳述，殊與其究與被告抑乙○○較熟，應會指認何人或為何人脫罪無涉。綜上，
    公訴人所引被告犯罪之證據，尚不能認一般之人確信無疑，原審因而諭知被告無
    罪，並無不當，檢察官上訴意旨仍執前詞指摘原判決不當，即難認有理由，應予
    駁回。
三、本件被告犯罪既屬不能證明，而經為無罪之諭知，則臺灣彰化地方法院檢察署八
    十八年度偵字第九一九號、八十八年度偵字第九八五四號併辦意旨所指被告另經
    查獲槍枝部分，即與之不生裁判上一罪之關係，本院無從予以一併審究，應退回
    該管檢察官另行處置（按，八十八年度偵字第九一九號部分，原審檢察官已以被
    告係另行起意犯罪，另予提起公訴在案，有該署八十九年一月五日丙○盛字第三
    六六號函暨所檢附之起訴書在卷可參）。
四、據上論斷，應依刑事訴訟法第三百六十八條、第三百七十三條，判決如主文。
本案經檢察官甲○○到庭執行職務。
中      華      民      國    八十九     年       一      月    十九    日
                                  臺灣高等法院臺中分院刑事第五庭
                                        審判長法  官  吳  重  政
                                              法  官  李  寶  堂
                                              法  官  朱      樑
右正本證明與原本無異。
被告不得上訴，檢察官得上訴。
如不服本判決應於收受送達後十日內向本院提出上訴書狀，其未述上訴之理由者並
得於提起上訴後十日內向本院補提理由書（均須按他造當事人之人數附繕本）。
                                              書記官  沈      蘊
中  華      民      國    八十九     年       一      月    二十一  日
                                                                        Ｈ
台灣彰化地方法院刑事判決                          八十八年度訴字第二二六號
    公  訴  人  臺灣彰化地方法院檢察署檢察官
    被      告  丁○○  男二十五歲（民國○○○年○月○○○日生）
                        住彰化縣田中鎮居○街一二三號
                        身分證統一編號：Ｍ一二七八九八九八號
右列被告因違反槍砲彈藥刀械管制條例案件，經檢察官提起公訴（八十八年度偵字第
四七四號），本院判決如左：
    主  文
丁○○無罪。
    事  實
一、公訴意旨略以：被告丁○○未經許可無故持有具有殺傷力之改造手槍一枝（槍枝
    管制編號0000000000號），交戊○○（另行起訴）寄藏，嗣於民國八十八年一月
    四日十八時三十分許，因戊○○在彰化縣田中鎮○○路○段一五一巷七號為警查
    獲，並當場扣得上開手槍一枝，經戊○○供出槍枝來源為丁○○所交付，因認被
    告丁○○涉有槍砲彈藥刀械管制條例第十一條第四項之罪嫌云云。
二、按犯罪事實應依證據認定之，無證據不得推定其犯罪事實；又不能證明被告犯罪
    者，應諭知無罪之判決，刑事訴訟法第一百五十四條、第三百零一條第一項分別
    定有明文。訊據被告丁○○堅決否認有前揭犯行，辯稱：上開槍枝係乙○○與伊
    在嘉義市某店購得，伊雖有將上開槍枝交給戊○○寄藏，惟交給戊○○時該槍尚
    未改造，係乙○○之後向戊○○取回，加以改造後再由乙○○交給戊○○等語。
    公訴人認被告丁○○涉有前開傷害犯行，無非係以被告之自白與證人戊○○所為
    之供述及扣得之上開槍枝為論據。經查：（一）被告丁○○於警訊及偵查中僅供
    承：伊有與乙○○購得上開槍枝，惟亦供稱：並未改造該槍枝，亦不知係何人加
    以改造等語。（二）證人戊○○雖於警訊時證稱：上開槍枝係丁○○交給伊保管
    等語。並經本院拘提未獲，未能於本院審理時到院作證，惟其於警訊時亦證稱：
    上開槍枝係乙○○所有等語，並於公訴人在八十八年一月五日訊問時證稱：上開
    槍枝係乙○○所有，八十七年十二月二十五日由丁○○拿到伊住處要伊保管，約
    放了十多天，乙○○來拿回去，再過了十多天乙○○再拿回來交給伊保管，並由
    乙○○藏在魚池旁邊；第一次放在伊住處時槍管有磁（阻）鐵，第二次拿來時已
    把磁（阻）鐵拿掉，這是乙○○告訴伊的等語（八十八年偵字第四七二號）。（
    三）證人乙○○於本院調查時雖證稱：伊並未與被告丁○○去買玩具手槍，也未
    將該槍交給戊○○保管，更未將上開槍枝改造；丁○○與戊○○之供述均不實在
    云云。惟查上開事實業據被告丁○○、證人戊○○供述及證述明確，而證人乙○○為脫免刑責，亦不可能其為不利於己之供述，是證人乙○○所為之證述顯不實
    在。綜上所述，被告前開所辯，尚堪採信。此外，復查無其他積極證據足以證明
    被告有何前開犯行，不能證明被告犯罪，應依前開規定為無罪之諭知。
據上論斷，應依刑事訴訟法第三百零一條，判決如主文。
中    華    民    國    八十八      年      六      月        三十      日
                                臺灣彰化地方法院刑事第三庭
                                    法      官  陳  秋  錦
右正本證明與原本無異
如不服本判決，應於判決送達後十日內向本院提出上訴狀(須附繕本)。
告訴人或被害人對於判決如有不服具備理由請求檢察官上訴者，其上訴期間之計算係
以檢察官收受判決正本之日期為準。
                                    法院書記官  楊  年  雄
中    華    民  國    八十八      年      七      月        二        日


司法院資訊處製作；財團法人民間司法改革基金會備份。
